臺灣板橋地方法院刑事判決　　　　　　　　　　　　　九十一年度訴緝字第九二號
　　公　訴　人　臺灣板橋地方法院檢察署檢察官
　　被　　　告　丙○○　男　三.
　　指定辯護人　甲○公設辯護人黃青慧
右列被告因違反毒品危害防制條例案件，經檢察官提起公訴（八十八年度偵字第一一
三七二號），甲○判決如左：
    主  文
丙○○連續幫助施用第二級毒品，處有期徒刑肆月，如易科罰金以佰元折算壹日。
    事  實
一、丙○○基於幫助施用第二級毒品安非他命之概括犯意，先後於民國八十八年三月
    初某日晚上、同年四月三十日晚上八時許，連續二次受乙○○（所涉施用毒品犯
    行，業經檢察官聲請甲○裁定送觀察、勒戒後，認無繼續施用傾向，由檢察官不
    起訴處分在案）委託，各代購新臺幣（下同）五百元之第二級毒品安非他命一小
    包（重量不詳）後，均在臺北縣土城市○○街二十八巷三十號五樓乙○○住處，
    交付乙○○幫助其施用。嗣經民眾檢舉，於八十八年五月三日晚上九時許，在上
    址乙○○住處為警查獲。
二、案經臺北縣政府警察局土城分局報請臺灣板橋地方法院檢察署檢察官偵查起訴。
    理  由
一、公訴意旨係謂：被告丙○○意圖營利並基於概括之犯意，連續二次，於八十八年
    三月間某日及八十八年四月三十日，在乙○○上址住處，將安非他命以每小包（
    重量不等）五百元之價格，販賣予乙○○，因認被告係犯毒品危害防制條例第四
    條第二項之販賣安非他命罪嫌云云，訊據被告丙○○則矢口否認有販賣第二級毒
    品安非他命之犯行，辯稱：伊係與乙○○各出五百元合資購買安非他命後一起施
    用，並非販賣等語。按公訴人認被告丙○○涉有販賣第二級毒品罪之犯行，無非
    以其犯罪事實業據被告於警訊、偵查中坦承不諱，核與乙○○證述情節相符，為
    其論據。經查：
    (一)被告丙○○雖於警訊、偵查中供稱：伊有於上揭時地二次各向乙○○收取五百
      元，再拿一小包安非他命「販賣」給他吸食等語（見偵查卷六頁、二十四頁）
      ，其後於通緝到案經甲○值班法官訊問時亦供稱：伊有「販賣」安非他命給乙
      ○○一次，一包五百元等語（見甲○九十一年七月十六日訊問筆錄），惟查被
      告係菲律賓華僑，不熟諳我國語文，須經由翻譯溝通，而其上開供述，除警訊
      有翻譯在場溝通訊問外，偵查中及甲○通緝到案訊問時，均無翻譯在場溝通訊
      問，因此筆錄所載是否與被告所述本意相同，即有疑議，至被告警訊時雖有翻
      譯在場敘明其供述意旨，然被告供述時是否確切瞭解我國法律關於「販賣」規
      定之意義，亦堪質疑，況其後被告於甲○審理時，經甲○經由通譯詳明告知起
      訴意旨及所犯刑罰後，被告即翻異前詞，堅決否認有販賣毒品之情，辯稱係合
      資購買，由此益見被告於甲○審理前自白販賣毒品之供述，是否確係其供述本
      意，顯有斟酌之餘地，按刑事訴訟法第一百五十六條第二項規定，被告之自白
      ，不得作為有罪判決之唯一證據，仍應調查其他必要之證據，以察其是否與事
      實相符，是依上所述，要難憑據上開警訊、偵審筆錄所載被告販賣安非他命予
      乙○○之自白，遽認其有販賣毒品犯行。
    (二)次查證人乙○○雖迭於警訊、偵查中供證稱：被告丙○○有於上揭時地「販賣
      」伊二次安非他命云云，然衡諸乙○○亦係菲律賓華僑，不諳我國語文，其應
      訊所述亦須經由翻譯轉述，基於同上所述理由，證人乙○○所述情節是否與我
      國法律規定之「販賣」毒品行為構成要件相當，已堪質疑。另據證人乙○○於
      警訊時亦曾證稱：丙○○賣伊之安非他命何來，伊不清楚，每次伊向丙○○表
      示要「買」安非他命，丙○○便向伊收錢，然後就外出向別人購買，再回來將
      安非他命「轉賣」給伊等語（見偵查卷十頁），核與被告於甲○審理時辯稱：
      「我沒有販賣，我們合資共二次，每次我們各人出資五百元共一千元，乙○○
      拿五百元給我，我去我家樓下購買安非他命。買回來之後，我再拿給乙○○。
      」等語情節相符（見甲○九十一年九月十二日審理筆錄），徵諸上述情節，可
      見證人乙○○上開供證所謂被告「販賣」安非他命給他之過程情節，係由乙○
      ○先向被告表示要「買」安非他命，交錢給被告後，再由被告外出另向他人購
      買返回後，將安非他命交付給乙○○，核諸顯與一般當場銀貨兩訖之販賣行為
      有間。又據證人乙○○於警訊、偵查中所述：伊每次是以五百元之代價向被告
      「購買」安非他命一小包等語（見偵查卷十頁、二十三頁、三十二頁反面），
      亦核與被告供述相符，惟另據被告於警訊曾供稱：伊於八十八年二月二十八日
      、同年三月初、四月十六日分別以五百元、一千元、七百元之價錢，向一不知
      名之菲律賓外僑購買安非他命吸食等語（見偵查卷六頁），核其所述，可見被
      告向乙○○收取五百元購買安非他命交付，並無賺取差價牟利，由此徵諸亦見
      被告上開行為與法律上之「販賣」行為要件有間。是依上所述，核諸被告上開
      收取乙○○原價金額購買安非他命交付其施用，亦難謂應構成毒品危害防制條
      例規定之「販賣」毒品行為。從而，據上論述公訴意旨僅憑被告、乙○○於警
      訊、偵查中之自白及證述，於尚無其他具體之積極證據足資明確佐證被告係基
      於營利意圖而販賣安非他命予乙○○，即遽認被告有販賣安非他命之犯行，論
      據尚屬不足，此外復查無其他積極證據足認被告確有販賣安非他命之犯行，是
      本件不能證明被告係涉犯販賣毒品罪行，公訴意旨所認，容有未洽。
    (三)訊據被告固不否認有於上揭時地各向乙○○收取五百元，購買安非他命二次，
      交付乙○○施用之事實，雖其另辯稱：二人係合資購買一起施用云云，惟據證
      人乙○○上開所述：伊每次向丙○○表示要「買」安非他命，丙○○便向伊收
      錢，然後就外出向別人購買，再回來將安非他命交給伊等語情節觀之，被告顯
      係為乙○○個人施用購買，並無合資購買一起施用之情，況據被告前開所述，
      其亦曾以五百元之代價購買安非他命，可見五百元亦可單獨購得安非他命，無
      須合資始可購得，是被告上開所辯合資購買安非他命云云，亦不足採信。
    (四)綜上所述，核諸被告、乙○○所述情節，被告應係受乙○○之託，代為購買毒
      品安非他命幫助其施用無訛。本件事證明確，被告犯行堪以認定，應予依法論
      科。
二、被告丙○○連續二次受乙○○委託代購第二級毒品安非他命幫助其施用，核其所
    為係犯刑法第三十條第一項、毒品危害防制條例第十條第二項之幫助施用第二級
    毒品罪。公訴意旨認被告係犯同條例第四條第二項之販賣第二級毒品罪嫌，按前
    開說明，尚有未洽，惟起訴犯罪事實相同，爰依法變更起訴法條。再被告所為二
    次幫助施用安非他命之犯行，時間緊接，所犯構成要件相同，顯係基於概括犯意
    反覆為之，應依連續犯規定論以一罪，並加重其刑。另被告於幫助施用前之持有
    第二級毒品行為，應為幫助施用之高度行為所吸收，不另論罪。爰審酌被告之犯
    罪之動機、目的、手段、對社會之危害及其犯罪後之態度等一切情狀，量處如主
    文所示之刑，又刑法第四十一條業於九十年一月十日修正公布，於同年月十二日
    生效，該條第一項修正規定為「犯最重本刑為五年以下有期徒刑以下之刑之罪，
    而受六個月以下有期徒刑或拘役之宣告，因身體、教育、職業、家庭之關係或其
    他正當事由，執行顯有困難者，得以一元以上三元以下折算一日，易科罰金。但
    確因不執行所宣告之刑，難收矯正之效，或難以維持法秩序者，不在此限。」，
    經比較新舊法結果，被告所犯上開之罪，行為後依修正後之刑法第四十一條第一
    項前段規定，仍得易科罰金，並無不利，爰依刑法第二條第一項前段，適用修正
    後刑法第四十一條第一項前段規定，就被告上開所量處之刑，併諭知易科罰金之
    折算標準。
據上論斷，應依刑事訴訟法第二百九十九條第一項前段、第三百條，毒品危害防制條
例第十條第二項，刑法第二條第一項前段、第十一條前段、第五十六條、第三十條第
一項、第四十一條第一項前段，罰金罰鍰提高標準條例第二條，判決如主文。
本案經檢察官顏妃琇到庭執行職務
中      華      民      國    九十一    年      九      月    二十六    日
                                      臺灣板橋地方法院刑事第六庭
                                          法  官  彭  全  曄
右正本證明與原本無異
如不服本判決，應於判決送達後十日內，向甲○提出上訴狀
                                          書記官  梁  宜  庭
中      華      民      國    九十一    年      十      月  七        日
附錄本案論罪科刑法條全文：
毒品危害防制條例第十條：
施用第一級毒品者，處六月以上五年以下有期徒刑。
施用第二級毒品者，處三年以下有期徒刑。
